【裁判字號】    98,交聲,357
【裁判日期】    980330
【裁判案由】    聲明異議
【裁判全文】
臺灣高雄地方法院交通事件裁定         98年度交聲字第356號
原處分機關  高雄市政府交通局
異  議  人  昱達形象設計有限公司
法定代理人  黃榮利
上列受處分人因違反道路交通管理處罰條例案件，對於高雄市政
府交通局民國98年1 月12日所為之裁決處分（處分案號：高市交
裁字第裁32-AI0000000、32-1AB530279、32-D1A088075號）聲明
異議，本院裁定如下：
    主  文
原處分均撤銷。
    理  由
一、聲明異議意旨略以：異議人即受處分人昱達形象設計有限公
    司固為車號YPT-313 號輕型機車之所有人，惟於民國98年1
    月間所收受之裁決書（處分案號：高市交裁字第裁32-AI000
    0000、32-1AB530279、32-D1A088075號）所載之違規時間為
    95、96年間，前均未收受舉發通知單及舉發照片，另員工均
    已離職，無法查詢係何人違規，而追究其責，爰依法聲明異
    議等語。
二、按「行為人有違反道路交通管理處罰條例之情形者，應填製
    舉發違反道路交通管理事件通知單（以下簡稱通知單），逕
    行舉發者，應按已查明之資料填註車牌號碼、車輛種類、車
    主姓名或地址，並於通知單上方空白處加註逕行舉發之文字
    後，由舉發機關送達被通知人」；「違反道路交通管理事件
    ，行為人認為舉發之事實與違規情形相符者，得於接獲通知
    單後，親自或委託他人持該通知單，不經裁決向指定之處所
    ，逕依裁罰基準執行並繳納罰鍰結案」；「本條例所定罰鍰
    之處罰，受處罰人接獲違反道路交通管理事件通知單後，於
    15日內得不經裁決，逕依第92條第3 項之罰鍰基準規定，向
    指定之處所繳納結案；不服舉發事實者，應於15日內，向處
    罰機關陳述意見；其不依通知所定期限前往指定處所聽候裁
    決，且未依規定期限繳納罰鍰結案或向處罰機關陳述意見者
    ，處罰機關得逕行裁決之」。違反道路交通管理事件統一裁
    罰基準及處理細則第11條第1 項第4 款、第48條第1 項、道
    路交通管理處罰條例第9 條第1 項分別定有明文。又按「送
    達，於應受送達人之住居所、事務所或營業所為之」。行政
    程序法第72條第1 項前段亦有明文。準此，逕行舉發案件，
    應由舉發機關依行政程序法之規定，將通知單送達被通知人
    ，經合法送達後，若被通知人未依規定到案聽候裁決，且未
    依規定自動繳納罰鍰或陳述意見，處罰機關方能逕予裁決，
    如未將通知單合法送達被通知人而逕行裁決，即與前開規定
    不符，其裁決程序自有瑕疵。
三、經查：
  (一)本件高市交裁字第裁32-AI0000000裁決書所憑之違規事由，
    係依臺北市政府警察局信義分局交通分大隊96年5 月17日所
    製發之北市警交大字第AI0000000 號舉發違反道路交通管理
    事件通知單所載之「不按遵行方向行駛」事由，惟據臺北市
    政府警察局交通警察大隊98年3 月4 日北市警交大執字第09
    836379700 號函覆稱：查旨揭車輛交通違規通知單通知聯（
    含採證照片）於96年5 月18日以宗掛號函件聯「編號：1002
    00號」郵寄車主（高雄市○○區○○街88號）…等語（本院
    交聲字第356 號卷第33至35頁）；又本件高市交裁字第裁32
    -1AB530279裁決書所憑之違規事由，係依臺北市政府交通局
    製發之北市交停字第1AB530279 號舉發違反道路交通管理事
    件通知單所載之「於身心障礙專用停車位違規停車者」事由
    ，惟據98年3 月2 日北市停管字第09831012200 號函所附之
    補發之舉發通知單上載車主之地址為「高雄市○○區○○街
    88號」（本院交聲字第356 號卷第32頁），是上開2 裁決書
    之送達地址均為「高雄市○○區○○街88號」，惟異議人早
    於90年10月19日已遷址至「臺南市○○區○○路2 段460 號
    」，有異議人公司變更登記表在卷可查（本院交聲字第356
    號卷第8 頁），原舉發機關自應對異議人新址送達始為適法
    ，從而原舉發機關之上開送達顯與法未合。
  (二)另本件高市交裁字第裁32-D1A088075號裁決所憑之違規事由
    係桃園縣警察局95年2 月4 日所製發之桃警局交字第D1A088
    075 號舉發違反道路交通管理事件通知單所載事由，惟依卷
    附之上開通知單（本院交聲字第356 卷第37頁），當日係對
    駕駛人黃昱達以「行照逾期行駛」為由，攔查舉發，並由黃
    昱達於該通知單之收受通知聯者簽章欄簽名。經本院函詢上
    開舉發違反道路交通管理事件通知單為送達資料，經桃園縣
    政府警察局大園分局98年3 月2 日園警分交字第0984012804
    號函附之通知單仍為上開由黃昱達簽收之舉發違反交通管理
    事件通知單（本院交聲字第356 號卷第37頁），足認原舉發
    機關未另對異議人另開立「行照逾期行駛」通知單，更遑論
    有依上開行政程序法之規定，將通知單合法送達予異議人。
四、綜上所陳，本件舉發通知單既未合法送達，異議人即無即時
    逕行繳納或陳述意見之機會，原處分機關於此情形下逕行裁
    決，揆諸前開規定，尚有未合，異議人之異議理由雖未主張
    及此，惟原處分既有上述之瑕疵，自應予以撤銷。
五、依道路交通案件處理辦法第20條，裁定如主文。
中    華    民    國    98    年    3     月    30    日
                  交通法庭  法  官  施介元
以上正本證明與原本無異。
如不服本裁定，應於收受送達後5 日內向本院提出抗告狀。
中    華    民    國    98    年    3     月    30    日
                            書記官  葉玉芬


司法院資訊處製作；財團法人民間司法改革基金會備份。
